臺灣臺南地方法院民事裁定
111年度家調裁字第95號
聲  請  人  孫○○  住○○市○鎮區○○街00號2樓
相  對  人  張○○

上列當事人間聲請減輕或免除扶養義務事件，本院裁定如下：
    主  文
一、聲請人對相對人之扶養義務應予免除。
二、聲請費用新臺幣1,000元由相對人負擔。
    理  由
一、本件聲請減輕或免除扶養義務事件，為兩造不得處分之事項
    ，然聲請人主張對於相對人有免除扶養義務之事實存在，為
    相對人所不爭執，兩造復依據家事事件法第33條第1項，合
    意聲請本院為裁定，有本院民國111年7月21日合意程序筆錄
    可稽，本院自應依前揭規定為裁定。
二、聲請人聲請意旨略以：相對人為聲請人之母，相對人於民國
    84年1月26日與聲請人之父孫春芳離婚，當時聲請人僅約2歲
    餘，相對人離婚後即未負起養育聲請人之責任，兩造數十年
    來未曾聯繫，親子關係名存實亡，因相對人於聲請人未成年
    時無正當理由未盡扶養義務且情節重大，爰依民法第1118條
    之1第1項第2款、第2項規定，請求免除聲請人對相對人之扶
    養義務等語。
三、本院之判斷：
（一）按直系血親相互間，互負扶養義務；直系血親卑親屬為直
      系血親尊親屬之第一順序扶養義務人，且以親等近者先負
      扶養義務；受扶養權利者，以不能維持生活而無謀生能力
      者為限；前項無謀生能力之限制，於直系血親尊親屬，不
      適用之，觀諸民法第1114條第1款、第1115條第1項第1款
      、第2項、第1117條第1項、第2項規定甚明。查聲請人為
      相對人之女，有其戶籍謄本、戶口名簿各1份（均影本)在
      卷可按，可知相對人為聲請人之一親等直系血親尊親屬，
      聲請人為最優先對相對人負扶養義務者；而相對人自陳目
      前從事餐飲業，平均月收入約新臺幣20,000元（見本院司
      家非調字卷一第47頁），又依相對人107至109年度之稅務
      電子閘門財產所得調件明細表記載，相對人均無所得資料
      ，名下僅有109年出廠之汽車1部（見本院司家非調字卷二
      第29至34頁），揆諸上開說明，聲請人對相對人負有法定
      扶養義務，首堪認定。
（二）次按民法第1118條之1第1項規定：「受扶養權利者有下列
      情形之一，由負扶養義務者負擔扶養義務顯失公平，負扶
      養義務者得請求法院減輕其扶養義務：一、對負扶養義務
      者、其配偶或直系血親故意為虐待、重大侮辱或其他身體
      、精神上之不法侵害行為。二、對負扶養義務者無正當理
      由未盡扶養義務」；第2項規定：「受扶養權利者對負扶
      養義務者有前項各款行為之一，且情節重大者，法院得免
      除其扶養義務」。經查，兩造對於相對人與聲請人之父離
      婚時，聲請人年僅2歲餘，相對人此後均未對聲請人盡扶
      養義務等事實並不爭執（見本院司家非調字卷一第49頁）
      ，足見相對人對於當時未成年、其應負扶養義務之聲請人
      無正當理由未盡扶養義務之情節重大，是聲請人主張依民
      法第1118條之1第2項、第1項第2款規定免除對相對人之扶
      養義務，自屬有據。
四、綜上所述，聲請人依民法第1118條之1第2項、第1項第2款規
    定請求免除對相對人之扶養義務，核屬有據，爰裁定如主文
    第1項所示。
五、依家事事件法第33條、第125條第2項、第104條第3項、第97
    條，非訟事件法第24條第1項，裁定如主文。
中　　華　　民　　國　　111 　年　　11　　月　　8 　　日
                  家事法庭  法  官  游育倫
以上正本係照原本作成。　　　　　　　　　
如不服本裁定，應於送達後10日內向本院提出抗告狀，並繳納抗
告費新臺幣1,000元。
中　　華　　民　　國　　111 　年　　11　　月　　8 　　日
                            書記官 李鎧安